【裁判字號】    89,上訴,277
【裁判日期】    900222
【裁判案由】    妨害公務
【裁判全文】
臺灣高等法院花蓮分院刑事判決                   八十九年度上訴字第二七七號
    上訴人即被告  乙○○
    共        同
    選 任辯護 人  阮慶文律師
右列上訴人等因妨害公務案件，不服臺灣花蓮地方法院八十九年度訴字第一七四號中
華民國八十九年九月廿二日第一審判決（起訴案號：臺灣花蓮地方法院檢察署八十九
年度偵字第四四八四號），提起上訴，本院判決如左：
    主  文
上訴駁回。
    事  實
甲○○於民國七十九年間曾因槍砲案件，經台灣宜蘭地方法院以七十九年度訴字第二
一六號判處有期徒刑七年確定後，在八十六年九月二十七日執行完畢，仍不知悔改，
八十八年十一月十日凌晨二點左右在朋友乙○○家中聚會時，乙○○明知花蓮縣警察
局吉安分局水璉派出所（下稱水璉派出所）員警正在花蓮縣壽豐鄉水璉村牛山海邊（
以下簡稱牛山海邊）執行查扣盜採海砂之沙灘車，竟發動聚集丙○○、丁○○（曾因
竊盜罪，經原審法院判處有期徒刑四月，緩刑三年，尚在緩刑期中）、甲○○及其他
十多位姓名年籍不詳的男子，共同基於妨害公務之犯意聯絡，分持鐵條或角材等物，
在凌晨三、四點左右，一起騎機車衝到牛山海邊，當時義警何文生正開吉普車協助水
璉派出所主管己○○及員警戊○○查扣沙灘車，乙○○先率人圍住何文生所駕駛的吉
普車，手持角材對何文生脅迫說要給何文生死等語，之後乙○○及丙○○等一群人又
衝向正在執行職務的己○○，並捉住己○○的衣服，揚言誰敢查扣車就給誰死，並要
讓己○○作不成主管等語，妨害水璉派出所員警執行查扣沙灘車之職務，之後因為主
管己○○命員警戊○○將現場拍照（均曝光）並以無線電請求分局支援警力，乙○○
等人才離去。
案經花蓮縣警察局吉安分局報告臺灣花蓮地方法院檢察署檢察官偵查起訴。
    理  由
一、訊之上訴人即被告乙○○、丙○○、丁○○、甲○○等對於前揭犯罪事實均矢口
    否認，並辯稱：「當晚他們是要去牛山海邊抓海蟹，聽到有聲音跑去看熱鬧，但
    發現是警察在執行公務就走了，他們並沒有妨害公務，手上也沒有拿什麼鐵條或
    角材」等語。惟查：
（一）案發當天被告乙○○及丙○○帶領被告丁○○、甲○○及其他多名不詳姓名人
      士手持棍棒，圍住正在執行查扣盜採海砂之沙灘車勤務之水璉派出所主管己○○、員警戊○○及義警何文生，並由被告乙○○及丙○○出言恫嚇及扯住主管
      己○○之衣服，以妨害查扣沙灘車公務執行之事實，已據證人何文生、戊○○
      及己○○分別在警訊、原審偵審中及本院調查時指證甚詳，而且這三位證人所
      指述的情節也都相符合（見何文生八十八年十一月十四日警訊筆錄、偵查卷第
      十三頁至第十七頁、原審卷第四十二頁、第四十三頁、第六十一頁至第六十四
      頁），並有會勘紀錄及查扣沙灘車與海沙包裝情形之照片廿四張在警卷可資佐
      證。
（二）此次妨害公務的暴力行為是由乙○○所發動，亦經共同被告甲○○在警局初訊
      時供承在卷：「八十八年十一月十日凌晨二時許在乙○○家玩牌，乙○○說他
      的車在牛山遭人破壞，立即找我及丁○○及其兄（阿程─指丙○○）等數十人
      至牛山海邊，當時乙○○手持一支棍棒，其他人我不知有無帶棍棒，因乙○○
      用機車載我，所以我知道乙○○有帶棍棒，到海邊後才知道主管及警員在取締
      盜採砂石，我發現是主管立即閃到旁邊，當時我只看到乙○○和（阿程）二人
      帶頭，跟主管及警員吵架，並且大小聲，只看到（阿程）手一直指好像在阻攔
      派出所取締他們盜採海砂。」（見甲○○八十八年十一月十日警訊筆錄），被
      告甲○○之供述雖然對於自己的犯行有避重就輕之嫌，但是所述不利於被告乙○○、丙○○及丁○○的部分，和證人何文生、戊○○及己○○的指述都大致
      相符，可以採信，作為不利於其他共同被告的佐證。
（三）被告四人雖然都辯稱他們當時是在抓海蟹才跑去看熱鬧等語，但是被告甲○○
      在警訊初訊時已坦承他們到牛山海邊就是為了車子的事等語，已如上述。而且
      被告四個人雖然都辯稱是去抓海蟹，但在偵查中丙○○稱他們是十一月九日晚
      上十點左右與其他人一起去抓海蟹等語，甲○○稱他最後一趟是二、三點去抓
      海蟹，總共抓到三斤多的海蟹等語，丁○○稱：約十一點至十二點間一起去，
      約一、二點離開等語；乙○○稱：他和甲○○約好去抓海蟹，大概是半夜去的
      ，因為看見主管在取締，所以去一下還沒開始抓就離開，而丁○○及丙○○二
      人是後來才到的，大家都還沒開始抓等語（見偵查卷第二十三頁到第二十八頁
      ）。被告四個人既然是相約一起去抓海蟹，卻對於什麼時候去海邊，什麼時候
      開始抓海蟹，是否已經開始抓海蟹以及抓多少海蟹等情節的供述，互相矛盾，
      顯見被告四人辯稱是去抓海蟹之詞，是相互串供的辯解，並非事實。再參酌證
      人何文生在原審結證稱當時沙灘上除了他們三人在查扣沙灘車外並沒有其他人
      ，忽然就有五、六台機車衝下來圍住他們等語，員警戊○○結證稱現場由乙○○發號施令，被告等人並不是圍觀，而是在阻擾查扣等語，主管己○○結證稱
      當時乙○○和丙○○有開口叫他不要查扣車子等語，本院依被告等之聲請，再
      度傳訊證人何文生等，於本院調查中，上開證人等亦為相同之供證，足證被告
      等人辯稱只是過去看熱鬧等語，均不實在。
    綜上所述，顯見被告乙○○等所辯，均係推卸罪責之詞，均不足採信。本件事證
    已經明確，被告四人的犯行都可以認定。
二、核被告乙○○所為係犯刑法第一百三十六條第一項後段之首謀公然聚眾對於公務
    員依法執行職務時，施強暴脅迫罪；被告丙○○、丁○○、甲○○三人所為係犯
    刑法第一百三十六條第一項後段之公然聚眾對於公務員依法執行職務時，下手實
    施強暴脅迫罪。被告四人對於就下手實施強暴脅迫犯罪部分，有犯意之聯絡及行
    為之分擔，均為共同正犯，公訴人雖認被告丁○○及甲○○僅是在場助勢，但是
    所謂在場助勢，係指既非首謀，亦未下手實施強暴脅迫，只是在他人犯罪之際在
    場吶喊助長聲勢之人而言，被告丁○○及甲○○二人在員警執行公務時都手持棍
    棒等物圍住員警妨害公務的執行，他們的行為已經是實施強暴、脅迫的構成要件
    行為，並不僅是在場助勢而已，公訴人認定被告丁○○、甲○○僅係在場助勢，
    自有誤會，但因公訴人所起訴之法條均為刑法第一百三十六條第一項之罪，所以
    並沒有變更起訴法條的問題，在此補充說明（參見陳樸生著刑事訴訟法實務第四
    四八頁）。又被告甲○○在七十九年間因為槍砲案件，經台灣宜蘭地方法院以七
    十九年度訴字第二一六號判處有期徒刑七年確定後，在八十六年九月二十七日執
    行完畢，有台灣花蓮地方法院檢察署刑案資料查註紀錄表附在卷內可查，在五年
    之內再犯本件有期徒刑以上的罪名，為累犯，依刑法第四十七條之規定，應加重
    其刑。原審法院因而適用上開法條，審酌被告四人明知盜採海砂是非法的行為，
    會嚴重破壞生態環境，丁○○還因盜採砂石才經原法院於八十九年五月二十四日
    以八十八年度易字第六八二號判處有期徒刑四月，緩刑三年在案，有判決書乙紙
    附卷可查，卻仍聚眾在警員執行取締盜採砂石的勤務時暴力相對，為一己私利極
    端藐視國家公權力，惡性重大，因此所造成的損害以及被告犯罪後的態度等一切
    情狀，量處被告乙○○有期徒刑一年六月，丙○○有期徒刑一年四月，丁○○、
    甲○○各處有期徒刑一年二月，認事用法及量刑，核無不當。被告等上訴意旨否
    認犯罪，指摘原判決不當，為無理由，應予駁回。
據上論斷，應依刑事訴訟法第三百六十八條判決如主文。
本案經檢察官崔紀鎮到庭執行職務。
中     華     民     國       九十     年     二     月     二十二     日
                                   審判長法官  謝  志  揚
                                         法官  林  德  盛
                                         法官  莊  謙  崇
右正本證明與原本無異。
如不服本判決應於判決送達後十日內向本院提出上訴狀。其未述理由者，並應於提
出上訴狀後十日內向本院補提理由狀（須附繕本）。
                                       書記官  林  明  智
中     華     民     國       九十     年     二     月     二十三      日


司法院資訊處製作；財團法人民間司法改革基金會備份。
